臺灣臺中地方法院刑事判決
111年度金訴字第666號
公  訴  人  臺灣臺中地方檢察署檢察官
被      告  陳仕杰



上列被告因詐欺等案件，經檢察官提起公訴（110年度少連偵字
第527號），被告於準備程序中就被訴事實為有罪之陳述，經告
知簡式審判程序之旨，並聽取當事人之意見後，經本院合議庭裁
定由受命法官獨任進行簡式審判程序，判決如下：
    主  文
丙○○犯如附表一所示之罪，共參罪，各處如附表一「主文欄」所
示之刑。應執行有期徒刑壹年陸月。
未扣案犯罪所得新臺幣柒仟元沒收，於全部或一部不能沒收或不
宜執行沒收時，追徵其價額。
    事  實
一、丙○○於民國110年5月間，參與由少年薛○傑（92年10月生，
    真實姓名年籍均詳卷，由檢察官另行移送少年法庭，無證據
    證明丙○○知悉少年薛○傑為未成年人）及通訊軟體Telegram
    暱稱「龍總來」、通訊軟體LINE暱稱「林文龍」等真實姓名
    年籍不詳之成年人所屬3人以上所組成之詐欺集團（丙○○所
    涉參與犯罪組織部分，業經檢察官另案提起公訴），擔任收
    水工作。丙○○、「龍總來」、「林文龍」及其他集團內真實
    姓名年籍均不詳之成年人，共同意圖為自己不法之所有，基
    於3人以上共同犯詐欺取財及洗錢之不確定犯意聯絡，先由
    本案詐欺集團某成年成員於如附表一所示時間，以如附表一
    所示之詐欺方式，分別詐欺如附表一所示之人，致渠等陷於
    錯誤後，分別依指示於如附表一所示之時間，將如附表一所
    示之金額匯款至許書彬（經檢察官另為不起訴處分）所申設
    之臺灣銀行臺中港分行帳號000000000000號帳戶（下稱臺銀
    帳戶）、中國信託商業銀行（下稱中國信託）帳號00000000
    0000號帳戶（下稱中信帳戶），再由「林文龍」指示許書彬
    於如附表二所示之提款時間、地點，提領如附表二所示之提
    款金額，並於110年5月17日16時27分許，在臺中市○○區○○路
    00號，將其所提領之新臺幣（下同）73萬元交付予丙○○，復
    由丙○○依「龍總來」之指示，將上開款項上繳予本案詐欺集
    團內其他不詳成年成員，其等以此輾轉交付之方式製造金流
    斷點，掩飾及隱匿詐欺犯罪所得之本質及去向以洗錢，丙○○
    因此分得報酬7,000元。嗣如附表一所示之人察覺遭詐欺而
    報警處理，經警調閱監視器，循線查悉上情。
二、案經己○○訴由南投縣政府警察局中興分局、丁○○訴由桃園市
    政府警察局中壢分局轉由臺中市政府警察局清水分局報告臺
    灣臺中地方檢察署（下稱臺中地檢署）檢察官偵查起訴。
　　理  由
一、本案被告丙○○所犯係死刑、無期徒刑、最輕本刑為3年以上
    有期徒刑以外之罪，其於準備程序時就被訴事實為有罪之陳
    述，經法官告知簡式審判程序之旨，並聽取當事人之意見後
    ，本院合議庭裁定由受命法官獨任進行簡式審判程序。
二、前揭犯罪事實，業據被告於本院準備程序及審理時均坦承不
    諱（本院卷第104、138、146頁），核與證人薛○傑、證人即
    告訴人己○○、丁○○、證人即被害人戊○○於警詢時、證人許書
    彬於警詢及偵訊中之證述（臺中地檢署110年度少連偵字第5
    27號卷【下稱偵卷】第23至29、85至90、97至99、121至123
    、335至337頁，臺中地檢署110年度核交字第3647號卷【下
    稱核交卷】第11至13頁）大致相符，並有被害人帳戶明細及
    車手提領時間一覽表、通訊軟體Instagram對話紀錄翻拍照
    片、中國信託110年6月23日中信銀字第110224839152793號
    函暨所附新臺幣存提款交易憑證、委託合約書、通訊軟體LI
    NE對話紀錄、監視錄影畫面翻拍照片、被告臉書個人頁面翻
    拍照片、指認犯罪嫌疑人紀錄表、Instagram會員資料、中
    信帳戶客戶基本資料及存款交易明細、IP位置明細資料、臺
    銀帳戶客戶基本資料、客戶影像查詢及存摺存款歷史明細批
    次查詢結果等件在卷可稽（偵卷第21、83、159-161、167-1
    85、191至239頁）。此外，附表一編號1部分，另有告訴人
    己○○之匯款回條聯、存摺封面及內頁影本、南投縣政府警察
    局中興分局光明派出所受理各類案件紀錄表、受理案件證明
    單、內政部警政署反詐騙諮詢專線紀錄表、受理詐騙帳戶通
    報警示簡便格式表、內政部警政署165反詐騙資訊連結作業
    列印畫面、手機來電紀錄及通訊軟體LINE對話紀錄翻拍照片
    （偵卷第125至145、149至157頁）；附表一編號2部分，另
    有被害人戊○○提出之存提款交易憑證（核交卷第15頁）；附
    表一編號3部分，另有告訴人丁○○之內政部警政署反詐騙諮
    詢專線紀錄表、桃園市政府警察局中壢分局興國派出所受理
    詐騙帳戶通報警示簡便格式表、金融機構聯防機制通報單、
    受理各類案件紀錄表、受理案件證明單、存摺封面及內頁影
    本、匯款申請書回條（偵卷第101至117頁）等件在卷可參，
    堪認被告上開任意性自白與事實相符，可以採信。本案事證
    明確，被告犯行堪以認定，自應依法論科。
三、論罪科刑
　㈠核被告所為，均係犯刑法第339條之4第1項第2款之3人以上共
    同犯詐欺取財罪、洗錢防制法第14條第1項之一般洗錢罪。
　㈡又被告就如附表一所犯之刑法第339條之4第1項第2款之3人以
    上共同犯詐欺取財罪、洗錢防制法第14條第1項之一般洗錢
    罪，各係以一行為觸犯數罪名，為想像競合犯，依刑法第55
    條前段規定，均從一重各論以刑法第339條之4第1項第2款3
    人以上共同犯詐欺取財罪。再詐欺取財罪，既係為保護個人
    之財產法益而設，故行為人罪數之計算，自應依遭詐欺之告
    訴人、被害人人數計算，是被告所犯如附表一所示之犯行，
    所侵害之各告訴人、被害人之財產法益各異，行為明顯可分
    ，足認其犯意各別，行為互殊，應予分論併罰。另被告雖未
    自始至終參與各階段之犯行，但其主觀上對該詐欺集團呈現
    細密之多人分工模式及彼此扮演不同角色、分擔相異工作等
    節，顯已有所預見，且其所參與者既係本案整體詐欺取財犯
    罪計畫不可或缺之重要環節，而與該詐欺集團成員間，在合
    同意思範圍內，各自分擔本案犯罪行為之一部，彼此相互利
    用他人之行為，最終共同達成詐欺取財犯罪之目的，被告自
    應就其所參與之詐欺取財犯行所發生之結果負責。是被告與
    「龍總來」、「林文龍」及其他集團內真實姓名年籍均不詳
    之成年成員間，有犯意聯絡及行為分擔，應論以共同正犯。
　㈢按犯洗錢防制法第14條之罪，在偵查或審判中自白者，減輕
    其刑，洗錢防制法第16條第2項定有明文。本案被告已於本
    院審判中坦承犯洗錢防制法第14條第1項之一般洗錢罪，已
    如前述，合於洗錢防制法第16條第2項規定，原應對被告減
    輕其刑，惟被告就上開犯行均係從一重論處3人以上共同犯
    詐欺取財罪，是其此部分想像競合輕罪得減刑部分，本院於
    依照刑法第57條量刑時，將併予審酌。
　㈣爰以行為人之責任為基礎，審酌被告不思以合法途徑賺取錢
    財，率爾接受他人邀約參與詐欺集團，與不詳之詐欺集團成
    員共同詐欺他人，並分擔收水之任務，藉此製造金流斷點，
    已嚴重侵害告訴人及被害人之財產權，並使社會上人與人彼
    此間信任感蕩然無存，危害交易秩序與社會治安甚鉅，所為
    洵屬不該；惟考量被告終能坦承犯行之犯後態度，且與告訴
    人丁○○調解成立（見卷附調解結果報告書、本院調解程序筆
    錄，本院卷第167、171至172頁），再參其犯罪之動機、目
    的、手段、於詐欺集團擔任之角色、參與程度等情；末衡被
    告之前案紀錄（見卷附臺灣高等法院被告前案紀錄表），及
    其於本院審理時自述之智識程度、就業情形、家庭經濟及生
    活狀況（本院卷第146頁）等一切情狀，就其所犯分別量處
    如附表一「主文欄」所示之刑，以資懲儆。復審酌被告所犯
    如附表一所示之犯行，共3罪，其時間集中於110年5月間，
    並衡被告各次犯行之手段等犯罪情節，及整體刑法目的與整
    體犯行之應罰適當性，定其應執行之刑如主文所示。
四、沒收
  ㈠按犯罪所得，屬於犯罪行為人者，沒收之。前2項之沒收，於
    全部或一部不能沒收或不宜執行沒收時，追徵其價額。前條
    犯罪所得及追徵之範圍與價額，認定顯有困難時，得以估算
    認定之。刑法第38條之1第1項前段、第3項、第38條之2第1
    項定有明文。又按共同犯罪行為人之組織分工及不法所得，
    未必相同，其所得之沒收，應就各人分得之數為之，亦即依
    各共犯實際犯罪利得分別宣告沒收（最高法院104年8月11日
    第13次刑事庭會議決議參照）。又所謂各人「所分得」，係
    指各人「對犯罪所得有事實上之處分權限」，法院應視具體
    個案之實際情形而為認定；是倘若共同正犯各成員內部間，
    對於不法利得分配明確時，即應依各人實際分配所得沒收。
    經查，被告於本院準備程序及審理時均供稱：本案我的報酬
    是7,000元等語（本院卷第104、138頁），是被告分得之報
    酬7,000元，為被告本案之犯罪所得，應依刑法第38條之1第
    1項前段規定宣告沒收，於全部或一部不能沒收或不宜執行
    沒收時，依同條第3項規定，追徵其價額。
  ㈡至洗錢防制法第18條第1項前段固規定：「犯第14條之罪，其
    所移轉、變更、掩飾、隱匿、收受、取得、持有、使用之財
    物或財產上利益，沒收之」，而其立法理由係沒收洗錢犯罪
    行為人洗錢行為標的之財產，惟該條文並未規定「不論屬於
    犯罪行為人與否」均沒收之，自仍以屬於犯罪行為人者為限
    ，始應予以沒收。是被告扣除所分得之上開報酬外，既已將
    其餘款項上繳予本案其他詐欺集團成員，已無事實上之管領
    權，此亦合乎詐欺集團運作模式，自難認其餘如附表一所示
    之人交付之款項為被告所有，自無庸依洗錢防制法第18條第
    1項前段規定宣告沒收，附此敘明。
據上論斷，應依刑事訴訟法第273條之1第1項、第299條第1項前
段，判決如主文。
本案經檢察官陳建文提起公訴，檢察官甲○、乙○○到庭執行職務
。
中　　華　　民　　國　　111 　年　　12　　月　　8 　　日
                  刑事第六庭    法  官  王曼寧
以上正本證明與原本無異。
如不服本判決應於收受判決後20日內向本院提出上訴書狀，並應
敘述具體理由；其未敘述上訴理由者，應於上訴期間屆滿後20日
內向本院補提理由書（均須按他造當事人之人數附繕本）「切勿
逕送上級法院」。
告訴人或被害人如不服判決，應備理由具狀向檢察官請求上訴，
上訴期間之計算，以檢察官收受判決正本之日起算。　　　　　
                                書記官  陳筱惠
中　　華　　民　　國　　111 　年　　12　　月　　9 　　日
附錄本判決論罪科刑法條：
中華民國刑法第339條之4
犯第339條詐欺罪而有下列情形之一者，處1年以上7年以下有期
徒刑，得併科1百萬元以下罰金：
一、冒用政府機關或公務員名義犯之。
二、3人以上共同犯之。
三、以廣播電視、電子通訊、網際網路或其他媒體等傳播工具，
    對公眾散布而犯之。
前項之未遂犯罰之。
洗錢防制法第14條第1項
有第2條各款所列洗錢行為者，處7年以下有期徒刑，併科新臺幣
5百萬元以下罰金。
附表一：
（許書彬所申設之臺灣銀行臺中港分行帳號000000000000號帳戶
【下稱臺銀帳戶】；許書彬所申設之中國信託商業銀行帳號0000
00000000號帳戶【下稱中信帳戶】。）
編號 告訴人/被害人 匯款時間 匯款金額 （新臺幣） 詐欺方式 主文欄 備註 1 己○○ 110年5月17日11時53分許 38萬元 詐欺集團成年成員於110年5月16日10時23分許，撥打電話予己○○，並以通訊軟體LINE聯繫己○○，佯稱為其姪子，急需用錢云云，致己○○陷於錯誤，依指示於左列時間，匯款左列金額至臺銀帳戶。 丙○○犯三人以上共同詐欺取財罪，處有期徒刑壹年參月。 即起訴書附表編號1。 2 戊○○ 110年5月17日12時28分許 20萬元 詐欺集團成年成員於110年5月17日12時28分許前之某時許，撥打電話予戊○○，佯稱為其姪子，急需用錢云云，致戊○○陷於錯誤，依指示於左列時間，匯款左列金額至中信帳戶。 丙○○犯三人以上共同詐欺取財罪，處有期徒刑壹年貳月。 即起訴書附表編號2。 3 丁○○ 110年5月17日13時54分許（起訴書記載為20分許，應予更正）。 15萬元 詐欺集團成年成員於110年5月17日13時30分許，以通訊軟體LINE聯繫丁○○之配偶邱美鶯，佯稱為丁○○之姪子，急需用錢云云，致丁○○陷於錯誤，依指示於左列時間，匯款左列金額至中信帳戶。 丙○○犯三人以上共同詐欺取財罪，處有期徒刑壹年壹月。 即起訴書附表編號3。 
附表二：
編號 提領時間 提領地點 提領金額 1 110年5月17日12時53分許 臺中市○○區○○路0號（起訴書記載為臺中市○○區○○路00號臺灣銀行臺中港分行，應予更正）臺灣銀行臺中港分行 35萬8,000元 2 110年5月17日13時6分許  2萬2,000元 3 110年5月17日15時許 臺中市○○區○○○道0段000號中國信託商業銀行股份有限公司西屯分行 32萬8,000元 4 110年5月17日15時5分許  2萬2,000元